【裁判字號】    95,訴,967
【裁判日期】    951011
【裁判案由】    違反槍砲彈藥刀械管制條例
【裁判全文】
臺灣臺南地方法院刑事判決               95年度訴字第967號
公  訴  人  臺灣臺南地方法院檢察署檢察官
被      告  乙○○
                    （現另案於臺灣臺南監獄臺南分監執行）
指定辯護人  本院公設辯護人  甲○○
被      告  丙○○
指定辯護人  邱銘律師
上列被告等因違反槍砲彈藥刀械管制條例案件，經檢察官提起公
訴（九十五年度偵字第六三五九號、第八二六０號），本院判決
如下：
    主  文
乙○○、丙○○共同未經許可，寄藏可發射子彈具有殺傷力之改
造玩具手槍，乙○○處有期徒刑肆年貳月，併科罰金新臺幣參拾
萬元，罰金如易服勞役，以罰金總額與陸個月之日數比例折算；
丙○○處有期徒刑參年貳月，併科罰金新臺幣貳拾伍萬元，罰金
如易服勞役，以罰金總額與陸個月之日數比例折算。
扣案之仿ＢＥＲＥＴＴＡ廠８４型半自動手槍之改造玩具手槍壹
枝（槍枝管制編號：0000000000號，含彈匣壹個）及
直徑約八點二㎜之改造子彈貳顆，均沒收。
    事  實
一、乙○○及丙○○均明知可發射子彈具有殺傷力之槍砲及具有
    殺傷力之子彈，係屬槍砲彈藥刀械管制條例管制之槍砲及彈
    藥，非經中央主管機關許可，不得寄藏，然於民國九十四年
    十一月中旬某日，在渠等位於臺南市○○○路地址不明之租
    屋處，知悉乙○○之友人即真實姓名年籍不詳、綽號「和仔
    」之男子（下稱「和仔」），其攜來之手機紙袋內所置放之
    一個濕紙巾塑膠盒內，存有具殺傷力之仿ＢＥＲＥＴＴＡ廠
    ８４型半自動手槍之改造玩具手槍一枝（槍枝管制編號：0
    000000000號，含彈匣一個）、口徑九㎜之制式子
    彈一顆、直徑約八點二㎜之改造子彈三顆及直徑約九㎜之土
    造子彈一顆（上開槍彈，下稱本件槍彈），竟仍共同基於寄
    藏有可發射子彈具有殺傷力槍砲及具有殺傷力子彈之犯意，
    受「和仔」之寄託，未經許可而將本件槍彈藏放於上開租屋
    處內，嗣因退租，丙○○再於九十四年十二月中旬某日，將
    上開槍彈改藏至其任職之臺南科學園區奇美電子公司ＬＣＭ
    四廠五樓供丙○○個人使用之內務櫃內，並隨丙○○調至同
    廠四樓工作，而改藏至四樓供丙○○個人使用之第四一一櫃
    編號三號內務櫃內。嗣於九十五年四月八日奇美電子公司之
    員工方湘雯、黃琪容打開上揭第四一一櫃編號三號內務櫃，
    發現上揭寄藏之槍彈後報警，經警向負責管理內務櫃鑰匙之
    奇美電子公司之員工高琪文查知該內務櫃之使用人為丙○○
    ，始循線查獲上情。
二、案經內政部警政署保安警察隊第二總隊第四大隊第二中隊報
    請臺灣臺南地方法院檢察署檢察官偵查起訴。
    理  由
一、按被告以外之人於偵查中向檢察官所為之陳述，除顯有不可
    信之情況者外，得為證據，刑事訴訟法第一百五十九條之一
    第二項定有明文，查被告乙○○於偵查中，以證人身分向檢
    察官所為之具結陳述，係被告丙○○以外之人於偵查中向檢
    察官所為之陳述，且未見有何顯不可信之情況，依上開規定
    ，得為證據：又方湘雯、黃琪容、高琪文之警詢，以及內政
    部警政署保安警察隊第二總隊第四大隊第二中隊扣押物品筆
    錄暨目錄表、刑案現場測繪圖、內政部警政署刑事警察局九
    十五年五月一日刑鑑字第０九五００五四三九二號槍彈鑑定
    書各一份（分見警卷第五頁至第十二頁、第十五頁至第十八
    頁、第二十四頁，偵查卷第三十二頁至第三十八頁），檢察
    官、辯護人及被告於本院調查證據時，均知曉為審判外之言
    詞及書面陳述，係為傳聞證據，且至言詞辯論終結前均未聲
    明異議，本院審酌上開書面陳述作成之情況，認為適當，故
    依刑事訴訟法第一百五十九條之五第二項規定，得為證據。
    再者傳聞法則係對於被告以外之人於審判外之言詞或書面陳
    述，亦即針對被告以外之人於審判外以言詞或書面所為之供
    述證據而為之規範，卷附刑案現場照片十幀（見警卷第十九
    頁至第二十三頁），係以科學、機械之方式，對於所拍攝內
    容所為忠實且正確之記錄，性質上並非供述證據，應無刑事
    訴訟法第一百五十九條第一項規定之適用；被告丙○○之警
    詢，對於被告乙○○而言，係審判外之陳述，且因與被告丙
    ○○在審判中所為之具結陳述，內容並無不符（警詢及審理
    中均陳稱其與被告乙○○並不知「和仔」攜來本件槍彈，亦
    未受「和仔」之託而寄藏本件槍彈云云），該警詢與刑事訴
    訟法第一百五十九條之二規定不合，就被告乙○○部分無須
    引為證據，均合先敘明。
二、訊據被告乙○○及丙○○對於上揭在奇美電子公司第四一一
    櫃編號三號由被告丙○○之內務櫃，查獲本件槍彈，且被告
    丙○○對於係其於九十四年十二月中旬某日，將本件槍彈從
    原先位於臺南市○○○路之租處移至奇美電子公司五樓供其
    個人使用之內務櫃內，再隨調至四樓工作而改移至四樓供其
    玉琳個人使用之第四一一櫃編號三號內務櫃內等情，固均為
    坦承，惟均矢口否認犯行，被告乙○○辯稱：「和仔」固曾
    在我於九十四年十一月二十二日入監服刑之數日前，曾至我
    與被告丙○○在臺南市○○○路之租處來訪，但「和仔」離
    開後，我隨即搬離該處，我不知「和仔」有攜來本件槍彈，
    「和仔」亦未寄託本件槍彈予我云云，被告丙○○則以：被
    告乙○○之友人「和仔」，曾於九十四年十一月中旬某日至
    我與被告乙○○在臺南市○○○路之租處來訪，「和仔」當
    時攜帶一個手機紙袋，而「和仔」離開時忘了將該紙袋帶走
    ，且我也與被告乙○○在「和仔」離開後約一個小時即搬離
    上開租處，嗣於九十四年十二月間退租，我至該租處整理物
    品時，才發現上揭手機紙袋內放有一個溼紙巾塑膠盒，盒內
    置有本件槍彈，我因害怕遭母親發現，遂將本件槍彈連同裝
    放之溼紙巾塑膠盒及手機紙袋，一併移置我任職之奇美電子
    公司供我使用之內務櫃內，我與被告乙○○並未受「和仔」
    寄託藏放本件槍彈云云置辯。經查：
  (一)本件槍彈係於奇美電子公司第四一一櫃編號三號由被告丙○
    ○個人使用之內務櫃內查獲之情，為被告二人所坦承，並有
    方湘雯、黃琪容、高琪文之警詢各一份及內政部警政署保安
    警察隊第二總隊第四大隊第二中隊扣押物品筆錄暨目錄表、
    刑案現場測繪圖各一份以及刑案現場照片十幀可稽。再者本
    件槍彈經送內政部警政署刑事警察局鑑定結果，係由仿ＢＥ
    ＲＥＴＴＡ廠８４型半自動手槍製造之玩具手槍換裝土造金
    屬槍管而成之改造手槍，槍身為塑膠材質，經裝填適用子彈
    試射結果，測得彈頭發射速度為每秒三百四十八公尺，計算
    其動能分別為二六六點四三焦耳，單位面積動能為每平方公
    分五百一十七點０四焦耳，而依同局活豬之射擊測試結果，
    彈丸單位面積動能達每平方公分二十四焦耳，即足以穿入豬
    隻皮肉層，且依日本科學警察研究所之研究結果，彈丸單位
    面積動能達每平方公分二十焦耳，即足以穿入人體皮肉層；
    又扣案之子彈五顆，其中三顆係由玩具金屬彈殼組裝直徑約
    八點二㎜金屬彈頭而成之改造子彈，採樣一顆試射，可擊發
    ，另外其中一顆為口徑九㎜之制式子彈，經實際試射可擊發
    ，剩餘一顆為直徑約九㎜之土造金屬彈頭之土造子彈，經實
    際試射可擊發，故上開扣案子彈認均具有殺傷力等情，有內
    政部警政署刑事警察局九十五年五月一日刑鑑字第０九五０
    ０五四三九二號槍彈鑑定書一份可憑，則上開改造玩具手槍
    ，具有射出彈丸達足以穿入人體皮肉層而造成殺傷損壞程度
    之發射能力，且上揭子彈亦均具有殺傷力，堪認分屬槍砲彈
    藥刀械管制條例所稱之槍砲、彈藥無誤。
  (二)被告二人固均否認受「和仔」之託而寄藏本件槍彈云云，然
    查被告丙○○於偵訊中供陳：被告乙○○之友人「和仔」，
    於九十四年十一月中旬至我與被告乙○○在臺南市○○○路
    之租屋處，將置於溼紙巾塑膠盒內、再用一個紙袋裝著之本
    件槍彈，放在屋內地板上，「和仔」拜託我和被告乙○○幫
    其保管，當時被告乙○○有在場，「和仔」在將上開物品交
    給我與被告乙○○時，被告乙○○有跟我說裏面應該是槍，
    因為「和仔」平常都有在使用此種物品，我原本以為是毒品
    ，被告乙○○向我表示是槍等語（見偵查卷第十一頁、第十
    二頁），且被告乙○○除曾於本院九十五年七月二十五日準
    備程序中，對於其與被告丙○○共同受「和仔」之託而寄藏
    本件槍彈之事實均予以坦承在卷外（見本院卷第四十頁），
    其於偵訊中亦以證人身分證稱；「和仔」係在九十四年間，
    將本件槍彈拿至我與被告乙○○在臺南市○○○路租屋處交
    給我，當時被告丙○○有在場，「和仔」係拿個盒子給我，
    待其要離開時，才向我表示該物係槍，要放在我這邊請我幫
    其保管，我有向被告丙○○說過那是槍等語至明（見偵查卷
    第十三頁），則由上揭被告二人之陳述，被告丙○○對於「
    和仔」攜來本件槍彈並委請被告二人保管，以及被告乙○○
    對於「和仔」將本件槍彈委託保管之過程情節，均能敘述清
    楚且內容互核一致，顯見被告二人必有同受「和仔」委託保
    管本件槍彈之相同經歷，始能出現一致之陳述結果，已不容
    被告乙○○嗣後改稱從不知「和仔」曾攜來本件槍彈，以及
    被告丙○○於審理時翻稱係直至九十四年十二月間退租時才
    發現「和仔」攜來之物品為本件槍彈云云所能推諉。且況再
    參以本件槍彈，係屬於槍砲彈藥刀械管制條例所稱之槍砲、
    彈藥，為法律上所指之違禁物，非法持有者即構成重刑，為
    政府及報章廣為周知，且上開位於臺南市○○○路之租屋處
    ，乃被告二人居住管理之私人處所，而被告丙○○先後放置
    本件槍彈之奇美電子公司五樓以及位於四樓之第四一一櫃編
    號三號等二處內務櫃，又係供被告丙○○個人掌管使用之內
    務櫃，衡情若非「和仔」基於將本件槍彈寄託予被告二人保
    管之信賴關係，「和仔」實無任意將本件槍彈隨便置放於被
    告二人租處，而徒使自己時處於暴露非法持有槍彈犯罪行為
    之風險之理，且相對地，本件槍彈原本即非被告二人所有之
    物，又為違法之物品，一般人見之，縱然未便向警告發，亦
    避之唯恐不及，以免徒使自己陷於違法之處境，然被告二人
    竟不僅將本件槍彈藏置於自己居住管領之租處，甚至在退租
    後，猶仍由被告丙○○將本件槍彈移至其個人使用之內務櫃
    內繼續藏放，而對本件槍彈進行保護管理之積極動作，在在
    突顯被告二人自始即有受託而為保管本件槍彈之任務，否則
    渠二人實無干冒觸法之風險，而對非屬於渠等所有之本件槍
    彈猶為上開積極保管舉動之理。從而，被告二人自始即受「
    和仔」之請託，而對本件槍彈進行保管藏放之情，至為彰顯
    ，被告乙○○嗣於審理時翻稱其並不知「和仔」有委託保管
    本件槍彈云云，以及被告丙○○辯稱其係在九十五年十二月
    間退租時始發現本件槍彈，之前並無受「和仔」委託保管云
    云，無非卸責之詞，均無可為採。
  (三)綜上所述，本件事證明確，被告二人犯行均洵堪認定。
三、核被告二人所為，就寄藏本件改造玩具手槍部分，係觸犯槍
    砲彈藥刀械管制條例第八條第四項之寄藏具有殺傷力之改造
    玩具手槍罪；就寄藏本件制式子彈、改造子彈、土造子彈部
    分，係犯同法第十二條第四項之寄藏子彈罪。又按槍砲彈藥
    刀械管制條例第八條第四項、第十二條第四項之罪，係將「
    持有」與「寄藏」為分別之處罰規定，單純之「持有」，固
    不包括「寄藏」，但寄藏之受人委託代為保管，其保管之本
    身所為之「持有」，既係「寄藏」之當然結果，法律上自宜
    僅就「寄藏」行為為包括之評價，不應另就「持有」予以論
    罪（最高法院七十四年臺上字第三四００號判例意旨參照）
    ，故被告二人持有本件槍彈之行為，係寄藏之當然結果，不
    另論罪。被告二人就上開犯行間，有犯意之聯絡及行為之分
    擔，為共同正犯。被告二人以一個寄藏之行為，同時觸犯上
    開二罪，為想像競合犯，應依刑法第五十五條之規定，從較
    重論以槍砲彈藥刀械管制條例第八條第四項之寄藏具有殺傷
    力之改造玩具手槍罪。審酌被告二人寄藏改造手槍、子彈，
    ，造成槍枝在社會上泛濫而使不法之徒得以擁槍進行危害社
    會之犯罪之虞，破壞社會秩序及危害治安，惟念其寄藏之改
    造手槍僅為一支，且寄藏之子彈為五顆，數量尚非稱鉅，並
    斟酌被告二人雖均否認犯行，然被告乙○○對於犯罪事實完
    全否認，犯後態度不良，而被告丙○○對於將本件槍彈移至
    其內務櫃藏放之部分事實仍知坦承，犯後態度尚非完全欠佳
    等一切情狀，分別量處如主文所示之刑。
四、又行為後法律有變更者，適用行為時之法律，但行為後之法
    律有利於行為人者，適用最有利於行為人之法律，刑法第二
    條第一項定有明文，被告二人於行為後，刑法第四十二條業
    於九十四年二月二日修正公布，並自九十五年七月一日施行
    ，而修正前刑法第四十二條第二項規定：「易服勞役以一元
    以上三元以下，折算一日。但勞役期限不得逾六個月」、第
    三項規定「罰金總額折算逾六個月之日數者，以罰金總額與
    六個月之日數比例折算」，且被告行為時之易服勞役折算標
    準，依修正前罰金罰鍰提高標準條例第二條前段（現已刪除
    ）之規定，本係就其原定數額提高為一百倍折算一日，故被
    告行為時之易服勞役折算標準乃以銀元一百元至三百元折算
    一日，經折算為新臺幣即以三百元至九百元折算為一日，惟
    修正後刑法第四十二條第三項改為：「易服勞役以新臺幣一
    千元、二千元或三千元折算一日。但勞役期限不得逾一年」
    ，乃就易服勞役之折算標準予以提高，並延長易服勞役之期
    限。被告二人於本件所受併科之罰金，依修正前易服勞役之
    折算標準，以每日最高銀元三百元即新臺幣九百元折算，均
    因超過六個月之易服勞役最高期限，而須以罰金總額與六個
    月之日數比例折算，惟依修正後之易服勞役之折算標準，即
    有可能以每日新臺幣一千元折算，而得出被告乙○○之易服
    勞役日數為三百日、被告丙○○之易服勞役日數為二百五十
    日，且因均未逾修正後一年之易服勞役最高期限，反而導致
    被告二人須易服勞役超過六個月之情形，則經比較刑法修正
    前、後所定之易服勞役折算標準，當以修正前之規定較有利
    於被告二人，故應依刑法第二條第一項規定，適用修正前刑
    法第四十二條第二項、第三項規定，就併科罰金部分諭知易
    服勞役之折算標準。又扣案之本件槍彈，除其中因試射鑑驗
    而耗損之口徑九㎜之制式子彈一顆、直徑約八點二㎜之改造
    子彈一顆及直徑約九㎜之土造子彈一顆，已不具殺傷力而喪
    失違禁物之性質外，其餘槍彈均屬違禁物，應併依刑法第三
    十八條第一項第一款宣告沒收。
據上論斷，應依刑事訴訟法第二百九十九條第一項前段，槍砲彈
藥刀械管制條例第八條第四項、第十二條第四項，刑法第二條第
一項、第十一條前段、刑法第二十八條、第五十五條、第三十八
條第一項第一款，修正前刑法第四十二條第二項、第三項，判決
如主文。
本案經檢察官丁○○到庭執行職務。
中    華    民    國    95    年    10    月    11    日
                  刑事第十一庭審判長法  官  張維君
                                    法  官  黃翰義
                                    法  官  陳威龍
以上正本證明與原本無異。
如不服本判決，應於收受送達後10日內向本院提出上訴書狀（應
附繕本）。
                                    書記官  鄭吉裕
中    華    民    國    95    年    10    月    11    日
附錄論罪科刑法條：
槍砲彈藥刀械管制條例第八條第四項
  未經許可，持有、寄藏或意圖販賣而陳列第1項所列槍枝者，
  處三年以上十年以下有期徒刑，併科新臺幣七百萬元以下罰金
  。
槍砲彈藥刀械管制條例第十二條第四項
  未經許可，持有、寄藏或意圖販賣而陳列子彈者，處五年以下
  有期徒刑，併科新台幣三百萬元以下罰金。


司法院資訊處製作；財團法人民間司法改革基金會備份。
